【裁判字號】    99,上訴,2093
【裁判日期】    991028
【裁判案由】    違反毒品危害防制條例
【裁判全文】
臺灣高等法院臺中分院刑事判決        99年度上訴字第2093號
上  訴  人
即  被  告  甲○○
上列上訴人因違反毒品危害防制條例案件，不服臺灣臺中地方法
院99年度訴字第1934號中華民國99年9月7日第一審判決（起訴案
號：臺灣臺中地方法院檢察署99年度毒偵字第2062號），提起上
訴，本院判決如下：
    主  文
上訴駁回。
    理  由
一、按依刑事訴訟法第350條、第361條、第362條、第367條規定
    ，不服地方法院之第一審判決而上訴者，須提出上訴書狀，
    並應敘述具體理由，為上訴必備之程式；其所提出之書狀未
    敘述上訴理由，或僅曾以言詞陳述上訴理由者，均應於上訴
    期間屆滿後20日內補提理由書於第一審法院。第一審法院經
    形式審查，認逾期未補提上訴理由者，應定期間先命補正；
    逾期未補正者，為上訴不合法律上之程式，應以裁定駁回。
    倘已提出上訴理由，但所提非屬具體理由者，則由第二審法
    院以上訴不合法律上之程式，判決駁回。而所謂具體理由，
    必係依據卷內既有訴訟資料或提出新事證，指摘或表明第一
    審判決有何採證認事、用法或量刑等足以影響判決本旨之不
    當或違法，而構成應予撤銷之具體事由，始克當之（例如：
    依憑證據法則具體指出所採證據何以不具證據能力，或依憑
    卷證資料，明確指出所為證據證明力之判斷如何違背經驗、
    論理法則）；倘僅泛言原判決認定事實錯誤、違背法令、量
    刑失之過重或輕縱，而未依上揭意旨指出具體事由，或形式
    上雖已指出具體事由，然該事由縱使屬實，亦不足以認為原
    判決有何不當或違法者（例如：對不具有調查必要性之證據
    ，法院未依聲請調查亦未說明理由，或援用證據不當，但除
    去該證據仍應為同一事實之認定），皆難謂係具體理由，俾
    與第二審上訴制度旨在請求第二審法院撤銷、變更第一審不
    當或違法之判決，以實現個案救濟之立法目的相契合，並節
    制濫行上訴（最高法院97年度臺上字第892號判決意旨可資
    參照）。又理由是否具體，則屬第二審法院審查之範圍，不
    在命補正之列，亦即上訴書狀已記載理由，並有具體之敘述
    時，其上訴既屬合法，第二審法院固應就其理由之是否可取
    ，為實體之審理及判斷；如認其上訴書狀雖記載理由，但並
    未具體敘述時，則無須再命補正，可逕認其上訴不合法，以
    判決駁回之，此有最高法院97年度臺上字第1281號判決意旨
    可參。
二、本案上訴人即被告陳怡堯（下稱被告）不服原審判決提起上
    訴，其上訴理由狀略謂：(1)原審雖僅有宣告毒品危害防制條
    例第10條第1項之罪，未宣告同法第10條第2項之罪，但與被
    告於民國88年間所犯之罪（88年度訴字第1953號判決），相
    較之下已較重，原審判決似將二罪之刑罰加總後定罪，雖宣
    告一罪之刑，但實則包含二罪；且被告非累犯，不得加重其
    刑，原審判決被告施用第一級毒品有期徒刑1年4月，與88年
    間前次施用第一級毒品處有期徒刑10月相比較，已加重其刑
    至超過2分之1。又法無明文規定，再犯相同之罪量刑當比前
    次更重，原審以「遞增」、「升階」方式量刑，似已逾越刑
    法規定之範圍。又科刑並非以被告前案之刑期輕重為基礎，
    法亦無規定當以前案之刑期為科刑最低限度，原審判決似有
    未洽。(2)被告於93年至98年10月於輔祥實業股份有限公司任
    職，派駐大陸蘇州廠，職位為課級主管，時間長達5年餘，
    工作正常，素行良好，可見被告已戒除毒品身癮及心癮。惟
    因98年11月1日返台後，受損友影響、好奇而犯錯，被告僅
    因一時迷失，非長期吸毒之病患，請求重新科以較輕之刑等
    云云。
三、原審判決理由則略為：被告以一次施用行為同時施用第一、
    二級毒品，係以一行為觸犯數罪名，為想像競合犯，應依刑
    法第55條規定從一重之毒品危害防制條例第10條第1項之罪
    處斷，公訴人認被告所犯施用第一級毒品及第二級毒品犯行
    二罪間，應予分論併罰，容有未洽。爰審酌被告犯罪之目的
    、動機、手段、前有多次施用毒品之前科素行，本案仍為上
    揭施用毒品行為，且同時施用海洛因、甲基安非他命2種毒
    品，足徵其吸毒惡習已深，積重難返，倘藉由相當之刑罰矯
    治其惡習，令其心生警惕，非不可挽救其因多次施用毒品致
    戕害身心之惡害於一役，及斟酌被告之品行、智識程度為國
    中肄業（見警卷所附被告調查筆錄受詢問人欄所載），及其
    犯罪後坦承犯行之態度等一切情狀，量處如主文所示之刑，
    以示懲儆等語。
四、按量刑輕重係屬事實審法院得依職權自由裁量之事項，苟已
    斟酌刑法第57條各款所列情狀而未逾越法定刑度，不得遽指
    為違法，且在同一犯罪事實與情節，如別無其他加重或減輕
    之原因，下級審量定之刑，亦無過重或失輕之不當情形，則
    上級審法院對下級審法院之職權行使，原則上應予尊重（最
    高法院72年度台上字第6696號、75年度台上字第7033號判例
    要旨參照）；且在同一犯罪事實與情節，如別無其他加重或
    減輕之原因，下級審量定之刑，亦無過重或失輕之不當情形
    ，則上級審法院對下級審法院之職權行使，原則上應予尊重
    （最高法院85年度台上字第2446號裁判意旨參照）。經查，
    本件被告在原審審理中已為認罪之陳述（見原審卷第27頁背
    面、第40頁背面、第44頁背面），並有中山醫學大學附設醫
    院檢驗科藥物檢測中心尿液檢驗報告、委託檢驗尿液代號與
    真實姓名對照表、採集尿液鑑定同意書各1份等證據資料為
    憑；而原審判決理由已詳予載明量刑之依據：「爰審酌被告
    犯罪之目的、動機、手段、前有多次施用毒品之前科素行，
    本案仍為上揭施用毒品行為，且同時施用海洛因、甲基安非
    他命2 種毒品，足徵其吸毒惡習已深，積重難返，倘藉由相
    當之刑罰矯治其惡習，令其心生警惕，非不可挽救其因多次
    施用毒品致戕害身心之惡害於一役，及斟酌被告之品行、智
    識程度為國中肄業（見警卷所附被告調查筆錄受詢問人欄所
    載），及其犯罪後坦承犯行之態度等一切情狀，量處如主文
    所示之刑」（參原判決第4頁），足認原審判決已就被告所
    犯本案之一切情狀，依毒品危害防制條例第10條第1項所定6
    月以上5年以下有期徒刑之法定刑度內，予以量處被告有期
    徒刑1年4月之刑，已妥為斟酌，並說明其審酌之根據及理由
    ，尚無違反經驗法則、論理法則、比例原則、公平原則，或
    有何其他違法情事。被告之上訴意旨泛稱原審「似將二罪之
    刑罰加總後定罪」；或稱原審「已加重其刑至超過2分之1」
    ；或指原審「以遞增、升階方式量刑，似已逾越刑法規定之
    範圍」等指摘，顯為被告對原審量刑之誤解，並未依據卷內
    訴訟資料，具體指摘原審判決認事用法有何違法或不當之情
    形，構成應予撤銷之具體事由，難謂上訴適法。至於被告上
    訴理由中另稱被告近年來已工作正常，素行良好，已戒除毒
    品身癮及心癮。惟因受損友影響、好奇而犯錯，僅因一時迷
    失，非長期吸毒之病患，請求重新科以較輕之刑等陳述，究
    尚不足憑以認為原審之量刑有何違背法律目的，或法秩序之
    理念所在。此外，被告並未再指摘原判決有其他違法或不當
    。是綜觀被告上訴書狀之記載，顯未本於案內具體之卷證資
    料，或提出其他新事證，以指摘或表明第一審判決有何採證
    認事、用法或量刑等足以影響判決本旨之不當或違法，而可
    構成應予撤銷之具體事由，揆諸上開最高法院判決意旨及依
    「程序優先於實體」之刑事訴訟法原則，其上訴自屬違背法
    律上之程式，爰不經言詞辯論，駁回其上訴。
據上論斷，應依刑事訴訟法第367條前段、第372條，判決如主文
。
中    華    民    國    99    年    10    月    28    日
            刑事第五庭  審判長法  官  趙  春  碧
                              法  官  賴  恭  利
                              法  官  卓  進  仕
以上正本證明與原本無異。
如不服本判決應於收受送達後10日內向本院提出上訴書狀，其未
敘述上訴理由者，並得於提起上訴後10日內向本院補提理由書狀
（均須按他造當事人之人數附繕本）「切勿逕送上級法院」。
                              書記官  郭  振  祥
中    華    民    國    99    年    10    月    28    日

司法院資訊處製作；財團法人民間司法改革基金會備份。
